【裁判字號】    98,簡上,842
【裁判日期】    981130
【裁判案由】    詐欺
【裁判全文】
臺灣板橋地方法院刑事判決             98年度簡上字第842號
上  訴  人  臺灣板橋地方法院檢察署檢察官
上  訴  人
即  被  告  甲○○
上列上訴人因被告詐欺案件，不服本院98年度簡字第2206號中華
民國98年4 月23日第一審判決（聲請案號：98年度偵字第700 號
），提起上訴，本院管轄之第二審合議庭認應適用通常程序自為
第一審判決如下：
    主  文
原判決撤銷。
本件免訴。
    理  由
一、檢察官聲請簡易判決處刑意旨略以：上訴人即被告甲○○可
    預見將金融機構帳戶交由他人使用，可能成為所謂「人頭帳
    戶」，幫助詐欺集團於行騙社會大眾匯款至該帳戶後，進而
    用以收取贓款及掩飾犯行並躲避司法機關之追查，竟仍不顧
    他人可能遭受財產損害之危險，基於即使發生亦不違反其本
    意之幫助詐欺取財不確定故意，於民國97年8 月間某日，在
    高雄市六合夜市，將其所有中國信託商業銀行江翠簡易分行
    帳號000000000000號存款帳戶之存摺、金融卡、印章及密碼
    ，交付予某姓名年籍不詳之成年男子使用。嗣該男子所屬之
    詐欺集團成員基於意圖為自己不法之所有之犯意聯絡，於同
    月20日向乙○○詐稱其涉及洗錢案件，帳戶遭凍結云云，致
    使乙○○陷於錯誤，而於同月21日、26日分別匯款新臺幣（
    下同）四十萬元、七十萬元至被告上開帳戶內。嗣乙○○匯
    款後發現有異，始報警循線查獲。因認被告所為係涉犯刑法
    第339 條第1 項、第30條第1 項之幫助詐欺取財罪嫌等語。
二、按案件曾經判決確者，應諭知免訴之判決；免訴判決並得不
    經言詞辯論為之，刑事訴訟法第302 條第1 款、第307 條分
    別定有明文；又訴訟上所謂一事不再理之原則，關於實質上
    一罪或裁判上一罪，均有其適用，最高法院60年臺非字第77
    號判例要旨可資參照。復按檢察官聲請以簡易判決處刑之案
    件，經法院認為有同法第451 條之1 第4 項但書第3 款所列
    之法院於審理後認應為無罪、免訴、不受理或管轄錯誤判決
    之諭知者，即應適用通常程序審判之，同法第452 條亦定有
    明文。
三、經查：
(一)上開事實業據被告於偵查中坦承不諱，核與證人即告訴人乙
    ○○於警詢中之指述相符，並有上開帳戶之開戶資料及交易
    明細表、告訴人存款交易憑證、偽造之臺中地方法院行政凍
    結管收執行命令、臺灣臺中地方法院檢察署刑事傳票、臺中
    地方法院地檢署監管科、臺灣臺北地方法院收據等資料附卷
    可稽，是此部分之事實固堪認定。
(二)惟查被告前因於97年8 月19日下午3 時許在高雄市前金區○
    ○○路前將其所申設上開同一中國信託商銀江翠簡易分行帳
    戶之存摺、金融卡、密碼及印章交予真實姓名年籍不詳、自
    稱「陳先生」所屬之詐欺集團成員使用，致該詐欺集團成員
    除於同年8 月25日間詐騙被害人鄭孫素雲將五十六萬元匯入
    被告上開帳戶外，並以謊稱涉及洗錢案件需凍結銀行帳戶內
    所有金錢之方式，詐騙被害人乙○○於同年8 月21日、26日
    分別匯款四十萬元、七十萬元至被告上開帳戶內之犯行，業
    經臺灣高雄地方法院（下稱高雄地院）於98年3 月20日以98
    年度審簡字第1068號刑事簡易判決論以幫助詐欺取財罪，判
    處有期徒刑五月，如易科罰金以一千元折算一日，並於98年
    4 月20日確定，有上開高雄地院判決書及臺灣高等法院被告
    前案紀錄表各一份在卷可按。
(三)按本案檢察官聲請簡易判決處刑意旨所指被告於上開時、地
    提供系爭中國信託商銀帳戶幫助詐騙集團以前揭方式詐騙被
    害人乙○○匯入各該款項之幫助詐欺取財犯罪事實，與前述
    高雄地院98年度審簡字第1068號案件中被害人乙○○部分之
    犯罪事實完全相同，顯為同一案件，依審判不可分原則，該
    案既於98年4 月20日即判決有罪確定，其判決確定之效力自
    及於本案，揆諸前揭說明，即應適用通常程序審判，並諭知
    免訴之判決，始屬適法。
四、末按地方法院對被告為簡易判決處刑後，經提起上訴，地方
    法院合議庭認應為免訴判決之諭知者，依刑事訴訟法第455
    條之1 第3 項準用同法第369 條第2 項之規定意旨，應由該
    地方法院合議庭撤銷簡易庭之判決，改依第一審通常程序審
    判。本案既應為免訴判決，原審不察，遽為實體上之科刑判
    決，尚有違誤，檢察官及被告上訴意旨執此認原判決不當，
    應為免訴判決等語，為有理由，應由本院合議庭依通常程序
    將原判決撤銷改判，並不經言詞辯論，就檢察官聲請簡易判
    決處刑之犯罪事實，依法逕為免訴判決之諭知。
據上論斷，依刑事訴訟法第455 條之1 第1 項、第3 項、第452
條、第369 條第1 項前段、第2 項、第364 條、第302 條第1 款
、第307條，判決如主文。
中    華    民    國    98    年    11    月    30    日
                  刑事第十庭審判長法  官 李幼妃
                                  法  官 鄭凱文
                                  法  官 張紹省
以上正本證明與原本無異。
如不服本判決，應於判決送達後十日內，向本院提出上訴狀。
                                  書記官 周雅玲
中    華    民    國    98    年    11    月    30    日


司法院資訊處製作；財團法人民間司法改革基金會備份。
